臺灣高等法院臺中分院刑事判決　　　100年度交上易字第829號
上　訴　人
即　被　告　陳忠義
上　訴　人
即　被　告　陳嘉裕
上列上訴人等因過失傷害案件，不服臺灣臺中地方法院99年度交
易字第853號中華民國100年4月14日第一審判決(起訴案號：臺灣
臺中地方法院檢察署99年度偵字第21022號)，提起上訴，本院判
決如下：
    主  文
原判決撤銷。
陳忠義犯業務過失傷害致人重傷罪，處拘役伍拾日，如易科罰金
，以新臺幣壹仟元折算壹日。緩刑貳年。
陳嘉裕犯過失傷害致人重傷罪，處有期徒刑參月，如易科罰金，
以新臺幣壹仟元折算壹日。緩刑貳年。
    犯罪事實
一、陳忠義平日係以駕駛大貨車載運送水至湧源加水站加水為業
    ，為從事駕駛業務之人。其於民國(下同)99年1月2日中午12
    時50分左右，駕駛車牌號碼267-GK號營業用大貨車(登記車
    主為金伸豐工程股份有限公司)，前往臺中市○區○○路與
    該路186巷巷口之交岔路口，欲為坐落該處之湧源加水站加
    水，原應注意汽車在禁止臨時停車處所(即交岔路口10公尺
    內)不得停車，且在顯有妨礙其他人、車通行處所，不得停
    車，而依當時客觀情形，並無任何不能注意之情形，竟疏未
    注意，將其所駕駛之上開營業用大貨車，逕自停放在臺中市
    ○區○○路186巷巷口內，且其大貨車車尾佔用精武路慢車
    道達3.2公尺，而妨害其他於慢車道上通行之人、車。適劉
    金由其臺中市○區○○路181巷25號住處欲前往湧源加水
    站買水，原應注意行人穿越道路，在設有劃分島之路段，不
    得穿越道路，而依當時客觀情形，並無任何不能注意之情形
    ，竟疏未注意，貿然跨越精武路行進。適陳嘉裕騎乘車牌號
    碼773-BXH號重型機車沿精武路由東向西行駛，途經臺中市
    ○區○○路與該路186巷口前無號誌之交岔路口時，本應注
    意行經無號誌之交岔路口，應減速慢行，作隨時停車之準備
    ，且應注意車前狀況，並隨時採取必要之安全措施，而依當
    時天候晴、日間自然光線、柏油路面乾燥、無缺陷、道路無
    障礙物，依當時客觀情況，並無不能注意之情事，竟疏未注
    意及此，見前方有上開大貨車佔用精武路186巷巷口之慢車
    道，擋住慢車道之右方空間，遂偏往左方向行駛，因疏未注
    意行人劉金緞之動向，陳嘉裕所騎乘機車之左側把手遂勾到
    劉金右邊衣服，致劉金倒地，受有頭部外傷併雙側顱內
    出血、頭皮撕裂傷、水腦等傷害，經送醫急救及1年以上治
    療，仍有右側偏癱，雖可與人溝通，但有嚴重失智，人事時
    地物並無法清楚分辨，已達於身體及健康難治之重傷害。陳
    忠義、陳嘉裕於肇事後，留在現場等候員警到場處理，嗣於
    有偵查權限之員警知悉其等為犯罪嫌疑人前，向現場處理道
    路交通事故之員警張舜捷坦承肇事，自首而接受裁判。
二、案經劉金之配偶林春淵訴由臺灣臺中地方法院檢察署檢察
    官偵查起訴。
    理    由
一、按被告以外之人於審判外之言詞或書面陳述，除法律有規定
    者外，不得作為證據。又被告以外之人於審判外之陳述，雖
    不符前4條之規定，而經當事人於審判程序同意作為證據，
    法院審酌該言詞陳述或書面陳述作成時之情況，認為適當者
    ，亦得為證據。當事人、代理人或辯護人於法院調查證據時
    ，知有第159條第1項不得為證據之情形，而未於言詞辯論終
    結前聲明異議者，視為有前項之同意，刑事訴訟法第159條
    第1項、第159條之5第1項、第2項分別定有明文。查本案認
    定事實所引用之卷證資料，除原已符同法第159條之1至第
    159條之4規定、及法律另有規定等傳聞法則例外規定，而得
    作為證據外，其餘卷證資料，並無證據證明係公務員違背法
    定程序所取得，而檢察官、上訴人即被告(下稱被告)陳忠義
    、陳嘉裕於本院審理時，均不爭執其證據能力，且本院審酌
    上揭陳述作成時之情況，並無違法取證之瑕疵，亦認以之作
    為證據為適當，是本件有關被告以外之人於審判外之言詞或
    書面陳述等供述證據，依上揭法條意旨，自均得為證據，合
    先敘明。
二、訊據被告陳忠義固不否認將前開大貨車停放於臺中市○區○
    ○路186巷巷口，並佔用精武路慢車道等情；被告陳嘉裕亦
    坦承確有於上揭時、地騎乘上開機車，其機車之左側把手勾
    到被害人劉金右邊衣服，致被害人倒地受傷之事實，惟被
    告陳忠義、陳嘉裕均矢口否認有何上揭業務過失傷害致重傷
    、過失傷害致重傷之犯行，被告陳忠義辯稱：其並無過失，
    是陳嘉裕的車速過快，才會撞倒被害人，其佔用之慢車道未
    達2公尺，本件車禍之發生跟其無關云云；被告陳嘉裕辯稱
    ：本件車禍係因陳忠義之加水車佔用慢車道，被害人又違規
    穿越馬路，其為閃避加水車才會往左方行駛，見到被害人時
    其已反應不及，才會勾到被害人之衣服，致被害人倒地，其
    並無過失云云。經查：
(一)現場目擊證人盧珪於警詢時證稱：「當時該婦人沿精武路
    慢車道東向西方向行走，欲至186巷口加水站買水，走到載
    水車後方，婦人被同向機車撞到的，機車未撞載水車」等語
    (見他字卷第28-1頁)，於檢察官偵查時證稱：「我當時人在
    現場，我是在精武路198號那邊開店，我開的是小吃部，我
    人坐在門口，我看到1名婦人她從精武路往進德北路的車道
    走過來對向精武路往復興路方向的車道，她從我店前面走過
    去，她走在路邊白線靠近人行道的地方，她跟機車同方向，
    機車就從她的右側經過，她的身體被機車左側的手把勾到，
    人就倒地，頭撞到地上流血。...(當時水車所在位置，是否
    有超出巷口佔用到精武路的車道？)有，大約有超出巷口2公
    尺多，現場圖畫的正確。(她被撞到的地方離水車停放的巷
    子口多遠？)約2米多，還不到巷口。...婦人是從對向走過
    來，之後就走跟陳嘉裕所騎乘的機車同向，要往前走的時候
    ，就被機車的左手把勾到跌倒。」等語(見他字卷第71至72
    頁)，於原審證稱：「(本件車禍案發時，你是否在現場？)
    我有在現場，當時我在198號開小吃店。(是否目擊本件車禍
    經過？)有，被害人是穿精武路的車道，走到慢車道時，她
    的身體被同方向的機車左側把手勾到，之後被害人就倒地，
    頭撞到地上，口鼻、眼睛、耳朵等處都有流血，被害人是用
    跑的，提著水桶，穿越馬路，才被機車撞到。...(當天的天
    氣如何？)發生時間為中午12時許，天氣很好。(當時有無看
    到水車停在巷口？)有，水車距離被害人被撞的距離約有7、
    8公尺左右。(你於偵查中證稱被害人被撞的地點距離水車僅
    有1、2公尺？)我在偵查中說的是我的店面距離被害人被撞
    的距離，約2米多。...(請以筆畫出該被害人之行進方向？)
    如照片所示，她是從我畫的箭頭方向所示，從分隔島的路口
    斜斜的往水車方向跑過來。(車禍當時水車停放的位置是否
    如現場圖所繪之位置？)車禍當時水車停放的位置就如現場
    圖所繪之位置，照片是車禍後水車有往巷子內移動一些距離
    後拍的。(你剛才證稱被害人被撞的地點與水車距離約7、8
    公尺，但你於偵查中證稱約有2公尺，有何意見？)當時檢察
    官是問被害人被撞的地點距離我店面的距離，所以我回答約
    2米多」等語(見原審卷第59至60頁)。證人即到場處理之員
    警張舜捷於原審亦證稱：「(警詢卷之現場圖是否是你製作
    的？)是我製作的。(現場圖所示之刮地痕6.9公尺，是指何
    意？)是現場的刮地痕的起點是在精武路186巷口，刮地痕終
    點機車倒地地點。(刮地痕的起點是何意？)是機車與行人碰
    撞之後，機車倒地與路面所產生的痕跡。(刮地痕的起點與
    水車之距離？)當時水車有移動現場，現場有水車遺留的水
    漬，我是以水漬的位置，認定是水車的車尾，距離刮地痕起
    點約3.3公尺。(第一當事人陳嘉裕，勾23是指何意？)勾23
    是指有未注意車前狀況的疏失。(第二當事人是被害人劉金
    緞，勾67)第二當事人是被害人劉金緞，勾67是表示尚未肇
    事因素。(第三當事人是何人，勾38是指何意？)第三當事人
    是陳忠義，勾38是指違規停車。(第四當事人是何人，勾67
    是指何意？)第四當事人是機車乘客，也是勾67是表示尚未
    肇事因素。(第三當事人為何會勾38？)依道路交通安全規則
    規定，交叉路口10公尺內，禁止臨時停車，系爭巷口也是交
    叉路口，所以在10公尺內是不可以停車的。(上開法規保護
    之目的？)是為免影響用路人的行車視線。(依現場圖所示，
    水車的車尾距離慢車道之分道線之距離？)我是依照現場水
    車遺留的水漬去測量，約0.7公尺。(0.7公尺機車是否可通
    行？)可以，但要很小心。(如何研判機車騎士有未注意車前
    狀況之疏失？)我是依照目擊證人之證詞，是行人與機車是
    同一方向，機車在行人後方，行駛至肇事地點與行人發生碰
    撞，所以認為機車騎士有未注意車前狀況之過失，且依照當
    時的狀況，該車道蠻寬的，內外車道加起來有3米多，機車
    騎士應該可以注意，行人的速度比機車速度慢很多，當時行
    人已經走在慢車道上，機車騎士應係未注意該行人行進之動
    態，從上開客觀狀況研判，認為機車騎士有未注意車前狀況
    之疏失。(該慢車道行車速限？)40公里。(當時水車之違規
    停車，與本件被害人受有傷害之間，是否可歸責水車？)依
    照當時水車停放位置，水車是橫向停放在巷口，有佔用慢車
    道之車道約3米，所以會影響行人之通行，導致行人及車輛
    之通行，會從水車後方繞行，行人跟機車就是搶道，所以本
    件水車之違規停車，與被害人所受之傷害，應有因果關係。
    (本件是否為行人與機車爭先搶道之情形？)本件行人走在機
    車前方，因水車佔用慢車道，她只能往慢車道走，機車亦是
    因大貨車違規停車，必須繞道往水車後方行進，且未注意行
    人動向，而與行人發生碰撞。...(現場圖水車位置之繪製是
    依據水車遺留之水漬判斷水車當時停放之位置？)是。(當時
    之現場照片是否為水車移動後之情形？)是。(車禍覆議意見
    書是依據上開卷第49頁照片來判斷水車當時停放位置，該照
    片是否是水車移動後之照片，不是車禍當時水車位置之現場
    情形？)是，該照片是水車移動後之情形。」等語(見原審卷
    第60至62頁)。此外，本件並有中國醫藥大學附設醫院99年1
    月26日診字第0990108923號診斷證明書、順天醫院99年6月
    15日乙種診斷書、道路交通事故現場圖、道路交通事故調查
    報告表(一)、(二)、現場照片27張，順天醫院99年7月5日99順字
    第054號函暨附件劉金診斷結果、中國醫藥大學附設醫院
    100年1月19日院醫事字第0990014417號函附卷可憑(見他字
    卷第14、15頁、第20至22頁、第36至62頁，原審卷第14頁)
    ，是被告陳忠義確有於99年1月2日中午12時50分左右，將其
    所駕駛之車牌號碼267-GK號營業用大貨車，停放於臺中市○
    區○○路186巷巷口內，其大貨車車尾佔用精武路慢車道，
    而為該處之湧源加水站加水。嗣被害人自對向車道跨越精武
    路後轉向沿精武路慢車道由東向西方向行進，欲前往湧源加
    水站買水，遭被告陳嘉裕所騎乘之車牌號碼773-BXH號重型
    機車之左側把手勾到右邊衣服而倒地受傷；被害人因本件交
    通事故，因而受有頭部外傷併雙側顱內出血、頭皮撕裂傷、
    水腦等傷害，經送醫急救及1年以上治療，仍有右側偏癱，
    雖可與人溝通，但有嚴重失智，人事時地物並無法清楚分辨
    ，已達於身體及健康難治之重傷害等情，此部分之事實，應
    堪認定。
(二)被告陳忠義雖辯稱：本件是陳嘉裕的車速過快，才會撞倒被
    害人，車禍之發生跟其無關，本件交通事故其並無過失云云
    。惟查，證人張舜捷於原審審理時證稱：現場刮地痕的起點
    是在精武路186巷口，刮地痕終點是機車倒地地點。而刮地
    痕的起點是指機車與行人碰撞之後，機車倒地與路面所產生
    的痕跡。因當時加水車(即被告陳忠義所駕駛停放之前開大
    貨車)有移動現場，現場有加水車遺留的水漬，其以水漬的
    位置，認定該處是加水車的車尾，加水車車尾當時所停放之
    位置，應是距離刮地痕起點約3.3公尺。再依照現場加水車
    遺留的水漬測量，加水車的車尾距離快慢車道分隔線之距離
    約0.7公尺。該處慢車道只剩下0.7公尺供通行，機車須很小
    心才可以通行等語(見原審卷第60至61頁)，核與證人盧珪
    於偵查中證述被告陳忠義所停放之營業用大貨車有佔用到精
    武路慢車道約2公尺多等語大致相符(見他字卷第71頁)，並
    有上開道路交通事故現場圖、道路交通事故調查報告表(一)、
    (二)、現場照片27張等在卷可佐，復觀諸卷附道路交通事故現
    場圖及現場照片所示，案發現場精武路慢車道寬度為3.9公
    尺，被告陳忠義所駕駛之前開大貨車車尾突出於精武路186
    巷巷口，佔用精武路慢車道約3.2公尺，致該路段慢車道僅
    餘0.7公尺可供行人及機車通行之情，已堪明確，況被告陳
    忠義於警詢中自承：「我有往前移動，是因為會妨礙交通
    ...我車有往前移動」等語(見他字卷第27至28頁)，是被告
    陳忠義辯稱其佔用慢車道未達2公尺，並非可採。
(三)按汽車停車時，應依下列規定：一、禁止臨時停車處所不得
    停車。九、顯有妨礙其他人、車通行處所，不得停車，道路
    交通安全規則第112條第1項第1、9款定有明文。查本件被告
    陳忠義考領有普通大貨車駕駛執照，理應熟知上揭交通規定
    ，且依當時情況，天候晴、日間自然光線，柏油路面乾燥無
    缺陷之狀況，道路亦無障礙物，有道路交通事故調查報告表
    (一)1紙在卷可參(見他字卷第21頁)，足見被告陳忠義並無不
    能注意之情事，然被告陳忠義竟仍將其所駕駛之前開大貨車
    停靠於屬於精武路及該路186巷交岔路口之186巷內，且突出
    巷口佔用慢車道達3.2公尺，是被告陳忠義違規停放前開大
    貨車，顯有過失。復據證人張舜捷證稱：本案依照當時加水
    車停放位置，加水車是橫向停放在巷口，有佔用慢車道之車
    道約3公尺，所以會影響行人之通行，導致行人及車輛之通
    行，必須從水車後方繞行，行人跟機車發生搶道。行人走在
    機車前方，因水車佔用慢車道，她只能往慢車道走，機車亦
    是因大貨車違規停車，必須往水車後方行進，且未注意行人
    動向，而與行人發生碰撞。所以本件水車之違規停車，與被
    害人所受之傷害，應有因果關係等語(見原審卷第61頁)，證
    人即同案被告陳嘉裕於警詢時亦證稱：「我由進德北路沿精
    武路慢車道往復興路方向慢車道，至肇事地前見前方...有1
    加水車...橫在慢車道上(幾乎已佔據慢車道)，我快接近該
    加水車時，該車後方突出現1行人與我同方向走在慢車道近
    快慢車道分道線，來不及煞車，有往右閃避，但仍已不及，
    左把手勾到行人右側身體」等語(見他字卷第23頁)，兼參酌
    本案被告陳嘉裕機車刮地痕之起點與被告陳忠義前開大貨車
    車尾之距離約3.3公尺，足見本件交通事故確係因被告陳忠
    義將前開大貨車，逕自違規停放在案發地點之巷內，其車身
    佔用精武路慢車道達3.2公尺，僅餘0.7公尺供機車及行人通
    行，致被告陳嘉裕騎乘上開機車不及閃避而左側把手勾到被
    害人右邊衣服倒地受傷，被告陳忠義上開違規停放前開大貨
    車之過失行為，對於本件交通事故之發生，自有相當因果關
    係。
(四)另被告陳嘉裕固辯稱：本件車禍係因陳忠義之加水車佔用慢
    車道，被害人又違規穿越馬路，其為閃避加水車才會往左方
    行駛，見到被害人時已反應不及，才會勾到被害人之衣服致
    被害人倒地，其並無過失云云。惟按汽車行經無號誌之交岔
    路口，應減速慢行，作隨時停車之準備；且應注意車前狀況
    ，並隨時採取必要之安全措施，道路交通安全規則第93條第
    1項第2款、第94條第3項分別定有明文。查本件被告陳嘉裕
    騎乘上開機車，係與被害人行走方向同向行駛，在通過被害
    人右側時，機車左側手把勾到被害人右側身體，因而致被害
    人倒地受傷等情，業據現場目擊證人盧珪於警詢、檢察官
    偵查及原審審理時證述明確，已如上述。證人即到場處理之
    員警張舜捷於原審亦證稱：本案行人與機車是同一方向，機
    車在行人後方，行駛至肇事地點與行人發生碰撞，所以機車
    騎士有未注意車前狀況之過失，況肇事地點車道蠻寬的，內
    外車道加起來有3公尺多，機車騎士應該可以注意。當時行
    人已經走在慢車道上，機車騎士應是未注意該行人行進之動
    態，機車騎士應有未注意車前狀況之疏失等語(見原審卷第
    61頁)，且依本案現場客觀情形觀之，被告陳忠義之大貨車
    既停放於被告陳嘉裕行駛方向之前方右側，而被害人係步行
    在被告陳嘉裕所騎乘機車之左前方，尚難認被告陳嘉裕之視
    野已遭被告陳忠義所停放於前方右側之大貨車所完全遮蔽。
    被告陳嘉裕雖又辯稱係被害婦人從路中間跑過來才會撞到，
    其根本沒有辦法反應云云，惟衡以被告陳嘉裕於原審供承：
    其車禍當時行車速度為40幾公里等語(見原審卷第63頁)，而
    被害人係35年11月份出生，於案發當時已有63歲，此有其年
    籍資料可查，縱使以百米之速度衝刺，亦不可能如年輕選手
    般快速(以百米10秒換算結果，其時速仍僅有36公里)，被告
    陳嘉裕豈有無法反應閃避之理？再者，案發當時乘坐於被告
    陳嘉裕後座之證人朱文瑛於本院審理中證稱：「(你當時是
    坐在我的機車後座？)是的。(你當時看的方向是那裡？)右
    邊。(你當時有看到行人嗎？)沒有。...(你有看到車禍經過
    嗎？)有啊，她在左邊。我原本看右邊，當我身體靠左邊婦
    人就已經在我們的左前方了。(離我們很近嗎？還有閃的空
    間嗎？)很近，我想要告訴你的時候就已經繞過了，等我回
    頭再看的時候就飛出去了。(我有做出閃的行為嗎？)有，有
    向右偏。(被告陳嘉裕的機車看到婦人時有向右偏，就繞過
    去了嗎？)我看到要拉他告訴他，陳嘉裕就已經往我的右邊
    繞過去了，婦人當時在我的左前方。...(是不是陳嘉裕的機
    車碰到婦人妳們機車才滑出去？)我不曉得，但聽他們說是
    把手勾到婦人的衣服。」等語(見本院100年9月8日審判筆錄
    第3至5頁)，則以證人朱文瑛案發當時坐在被告陳嘉裕機車
    後座，臉朝右方看，猶能於車禍發生前發現被害人在機車左
    前方而試圖提醒被告陳嘉裕，身為駕駛人之被告陳嘉裕卻反
    而未能發現被害人而及時閃避，亦見被告陳嘉裕確有未注意
    車前狀況，並於接近該處交岔路口時，未減速慢行，作隨時
    停車之準備，致未能閃避被害人而肇事，被告陳嘉裕對於本
    件交通事故之發生，自屬有過失甚明，且其過失行為與被害
    人上開傷害間，具有相當因果關係，亦堪以認定。
(五)再本件行車事故經送請臺灣省臺中市區車輛行車事故鑑定委
    員會進行鑑定，鑑定意見認被害人劉金穿越道路於快車道
    行走而未注意讓機車先行，為肇事主因；被告陳嘉裕駕駛重
    機車未注意車前狀況，與被告陳忠義於巷道口橫向停車佔用
    慢車道妨礙行車，同為肇事次因等字句。復經臺灣省車輛行
    車事故覆議鑑定委員會鑑定，覆議鑑定委員會鑑定意見認被
    害人劉金在設有禁止跨越劃分島路段，違規穿越道路，且
    未注意左右有無來車，為肇事主因；被告陳嘉裕駕駛重機車
    ，行經無號誌岔路口，未減速慢行，且未注意車前狀況，為
    肇事次因等語，此有臺灣省臺中市區車輛行車事故鑑定委員
    會99年8月27日中市行字第0995402697號函暨鑑定意見書、
    臺灣省車輛行車事故覆議鑑定委員會99年12月14日覆議字第
    0996204888號函暨鑑定意見書各1份在卷可憑(見他字卷第80
    至82頁、原審卷第8至11頁)，益證被告陳忠義上開違規停車
    及被告陳嘉裕上開未注意車前狀況、未減速慢行之行為，對
    於本件交通事故之發生，均有過失，且與被害人受有前揭傷
    害結果間，同具有相當因果關係。至臺灣省車輛行車事故覆
    議鑑定委員會鑑定意見雖認被告陳忠義無肇事因素，惟該覆
    議鑑定意見係以他字卷第49頁所示之現場照片為據，認定被
    告陳忠義所停放之營業用大貨車車尾距快慢車道分隔線仍有
    相當路幅，且未被機車撞及，因而認定被告陳忠義無肇事因
    素，然該鑑定意見所憑據之現場照片，係被告陳忠義已將前
    開大貨車往前移動後所拍攝之照片，業經被告陳忠義及證人
    張舜捷於原審分別陳述在卷(見原審卷第27、62頁)，是其所
    憑鑑定之依據已有誤會，復漏未斟酌被害人及被告陳嘉裕均
    係因被告陳忠義將前開大貨車佔用精武路186巷巷口慢車道
    達3.2公尺，而影響其等分別行駛及行走於精武路慢車道及
    接近快慢車道分隔線處，是以本院認該覆議鑑定意見關於被
    告陳忠義無肇事因素部分並不可採。
(六)另本件被害人雖因在設有禁止跨越劃分島路段，違規穿越道
    路，就本件車禍之發生亦有過失；惟按汽車駕駛人對於防止
    危險發生之相關交通法令之規定，業已遵守並盡相當之注意
    義務，以防止危險發生，始可信賴他人亦能遵守交通規則並
    盡同等義務，若因此而發生交通事故，方得以信賴原則為由
    主張免除過失責任(最高法院88年度臺上字第6549號判決意
    旨參照)；查本件被告陳忠義、陳嘉裕既係違反上開相關交
    通法令規定以致肇事，而就本件交通事故之發生均顯有過失
    ，業如前述，揆諸前揭判決意旨，縱被害人對於本件交通事
    故之發生亦有過失，惟被告2人亦不能據此即得主張解免其
    過失責任，併此敘明。
(七)綜上所述，本案事證明確，被告陳忠義所犯業務過失傷害致
    重傷、被告陳嘉裕所犯過失傷害致重傷之犯行，均堪予認定
    ，皆應予依法論科。至被告陳忠義於雖本院審理中請求現場
    勘驗，被告陳嘉裕則請求查明事故現場100公尺內有無行人
    穿越道，惟本院審酌現場人車早已移動，且現場道路狀況復
    經原審請警員拍攝提出4張附卷(見原審卷第66至67頁)，而
    事故現場100公尺內縱使有行人穿越道，也無從免除被告之
    過失責任，故本院認均無加以調查之必要。
三、查被告陳忠義平日係以駕駛大貨車載運送水為業，且其於上
    揭時地，駕駛前開營業用大貨車從事載運送水至湧源加水站
    加水，業據被告陳忠義供承在卷(見原審卷第26頁背面)，是
    核被告陳忠義所為，係犯刑法第284條第2項後段之業務過失
    傷害致人重傷罪；被告陳嘉裕所為，則係犯刑法第284條第1
    項後段之過失傷害致人重傷罪。又按道路交通管理處罰條例
    第86條第1項所稱汽車駕駛人「無照駕車」，除同條例第21
    條第1項第1款所定「未領有駕駛執照駕車」外，應包括持較
    低等級車類之駕駛執照而駕駛較高等級車類之情形在內(最
    高法院82年度台上字第203號、85年度台上字第2942號、87
    年度臺上字第3295號判決可資參照)，復按大貨車之駕駛執
    照，有大貨車普通駕駛執照與大貨車職業駕駛執照之別，此
    觀諸道路交通安全規則第53條第2款、第6款規定甚明。本件
    被告陳忠義僅領有大貨車普通駕駛執照，駕駛前開營業用大
    貨車從事載運送水業務，業據被告陳忠義於警詢中自承(見
    他字卷第27、28頁)，並有上開道路交通事故調查報告表(二)
    、臺灣省臺中市區車輛行車事故鑑定委員會鑑定意見書、臺
    灣省車輛行車事故覆議鑑定委員會覆議意見書各1份在卷可
    考，被告陳忠義未領有大貨車職業駕駛執照，竟駕駛前開營
    業用大貨車為職業，並於執行該駕駛業務時肇致本件交通事
    故，其顯係逾級駕駛，與無照駕車無異，因而致人受傷，依
    法應負刑事責任，應依道路交通管理處罰條例第86條第1項
    之規定，加重其刑至二分之一。又被告陳忠義、陳嘉裕於肇
    事後，留在現場等候員警到場處理，嗣於有偵查權限之員警
    知悉其為犯罪嫌疑人前，向現場處理道路交通事故之員警張
    舜捷坦承肇事一情，有臺中市○○○○○道路交通事故肇事
    人自首情形紀錄表2紙在卷可按(見他字卷第32頁、原審卷第
    55頁)，被告2人係對於未發覺之罪自首而受裁判，爰依刑法
    第62條前段之規定，減輕其刑。被告陳忠義所犯上開業務過
    失傷害致人重傷罪有二以上刑之加重及減輕事由，爰依法先
    加後減之。
四、原審經審理結果，認被告陳忠義、陳嘉裕2人犯罪事證明確
    ，均予論罪科刑，固非無見，惟被告2人於原審宣判後，業
    已於100年6月10日，分別與被害人達成和解，各賠償新臺幣
    (下同)25萬元、15萬元，有台中市中區調解委員會調解書2
    紙在卷可稽。原審未及審酌，而未能從輕量處予以被告自新
    之機會，自屬無從維持，應由本院將原判決予以撤銷改判。
    爰審酌被告2人均無前案紀錄，素行尚佳，及被告2人各自過
    失程度之輕重、被害人亦有過失之情；暨本案被害人受傷甚
    重，被告2人已與被害人達成和解，賠償被害人之損失，被
    告2人犯後仍否認本案犯行之犯罪後態度；兼衡其等智識、
    生活狀況等一切情狀，分別量處如主文第2、3項所示之刑，
    並均諭知易科罰金之折算標準。再姑念被告2人均無犯罪前
    科，因一時疏失釀成車禍，於本院審理中與被害人和解賠償
    損害，本院因認所宣告之刑以暫不執行為適當，爰均併予宣
    告緩刑2年。
據上論斷，應依刑事訴訟法第369條第1項前段、第364條、第299
條第1項前段，道路交通管理處罰條例第86條第1項，刑法第284
條第1項後段、第2項後段、第62條前段、第41條第1項前段、第
74 條第1項第1款，刑法施行法第1條之1第1項、第2項前段，判
決如主文。
本案經檢察官卓春蓮到庭執行職務。
中    華    民    國   100    年    9     月    29    日
            刑事第五庭  審判長法  官  趙  春  碧
                              法  官  卓  進  仕
                              法  官  林  宜  民
以上正本證明與原本無異。
不得上訴。
                              書記官  吳  雅  菁
中    華    民    國   100    年    9     月    29    日
附錄論罪科刑法條：
中華民國刑法第284條
(過失傷害罪)
因過失傷害人者，處6月以下有期徒刑、拘役或5百元以下罰金，
致重傷者，處1年以下有期徒刑、拘役或5百元以下罰金。
從事業務之人，因業務上之過失傷害人者，處 1 年以下有期徒
刑、拘役或 1 千元以下罰金，致重傷者，處 3 年以下有期徒刑
、拘役或 2 千元以下罰金。